臺灣臺中地方法院刑事判決　　　　　　　　　　　　　九十四年度訴字第八八三號
　　公　訴　人　臺灣臺中地方法院檢察署檢察官
　　被　　　告　甲○○
　　選任辯護人　羅豐胤律師
　　　　　　　　王雅泠律師
右列被告因強盜案件，經檢察官提起公訴（九十四年度偵字第二Ｏ七三號），本院判
決如左：
    主  文
甲○○共同意圖為自己不法之所有，攜帶兇器，以強暴至使不能抗拒，而取他人之物
，累犯，處有期徒刑捌年。扣案之黑色頭套壹頂沒收。
    事  實
一、甲○○曾於民國八十九年間，因毒品危害防制條例案件，經臺灣嘉義地方法院於
    八十九年十一月二日，以八十九年度簡字第四二一號判處有期徒刑五月確定，於
    九十一年六月二十九日執行完畢。詎甲○○猶不知悛悔警惕，復與自稱「陳慶義
    」的不詳姓名成年男子，共同計劃強盜計程車駕駛的財物，謀議既定，旋共同意
    圖為自己不法之所有，於九十三年十一月二十三日晚上九時許，由「陳慶義」攜
    帶其所有客觀上足供兇器使用之藍波刀（長約三十公分）一支，並事先準備用來
    罩住被害人頭部的黑色頭套一頂、綑綁被害人的膠帶一捲，在臺中市○○路近公
    益路口，攔下乙○○駕駛的車號４６２－ＬＶ號計程車，並由甲○○坐在右前座
    ，「陳慶義」坐在駕駛座的後方，伺機準備強盜財物。甲○○先告知乙○○欲前
    往臺中市○○○路與永春東七路口，待乙○○駛達該址後，甲○○復告知乙○○
    由臺中市○○○路迴轉至永春東七路，再右轉往嶺東技術學院方向直行，於到達
    麗水巷後左轉。迄乙○○將前開計程車駛至麗水巷五之八號前，「陳慶義」即取
    出預藏的藍波刀抵住乙○○的脖子，並摀住乙○○的嘴巴，甲○○則持不明物體
    佯稱是手槍，抵住乙○○的右腰際，要求乙○○不要亂動，否則槍會走火。「陳
    慶義」、甲○○命乙○○下車坐在後座，由甲○○駕駛前開計程車繼續行駛，「
    陳慶義」則在後座以膠帶綑綁乙○○的手腳及矇貼其嘴巴及眼睛，並用黑色頭套
    套住乙○○的頭部，再將乙○○使用之手機的ＳＩＭ卡取出，防止乙○○得以乘
    隙對外求援，以此強暴方法至使乙○○不能抗拒，而強取乙○○皮包內的現金新
    臺幣（下同）二千五百元及車內零錢五百餘元，得手後復將乙○○關到後車廂內
    ，並由甲○○駕駛該計程車，繼續行駛至臺中市○○路。迄於同日晚上九時三十
    分許，甲○○駕駛前開計程車，行經臺中市○○路三二號前停車等待紅燈之際，
    乙○○在後車廂內自行鬆脫綑綁的膠帶，並拉動繩索打開後車廂，跳出後車廂高
    呼搶劫，並向路人借電話報警。甲○○、「陳慶義」則於乙○○高呼搶劫之際，
    迅速駕駛前開計程車逃逸，並將該計程車棄置在臺中市○○區○○路二段三七巷
    口。嗣因警方於同日晚上十時許，在前開棄置地點尋獲甲○○、「陳慶義」丟棄
    的計程車，並在車內尋獲「陳慶義」所有供前開犯罪所用之黑色頭套一頂。經警
    方於車內採集到七枚可疑指紋，送往內政部警政署刑事警察局以指紋電腦比對法
    、指紋特徵點比對法鑑驗結果，發現其中五枚指紋與該局檔存的甲○○指紋卡左
    中、左環指指紋相符，因而查悉上情。
二、案經臺中市警察局第四分局報告臺灣臺中地方法院檢察署檢察官偵查起訴。
    理  由
一、訊據被告甲○○固坦承確有前開犯罪事實，惟仍辯稱：伊本無強盜的犯意，係因
    友人「陳慶義」聯絡，需至臺中地區處理事情，伊基於朋友情誼，而與「陳慶義
    」一同前往臺中地區。因伊平時是在嘉義地區居住，從而在臺中地區乃以計程車
    代步，故案發當日，伊僅是隨機招攔計程車，並未預謀以被害人為犯罪對象。殊
    料「陳慶義」坐上計程車後，竟忽然持其已備妥的藍波刀，要脅被害人索取財物
    。伊於驚訝之際，僅得配合「陳慶義」制止被害人逃脫，並配合「陳慶義」的行
    動及駕駛前開計程車，事後「陳慶義」亦僅分與伊一千餘元等語。惟查：
（一）右揭事實，迭據被告甲○○於警詢、檢察官偵查及本院羈押訊問時坦承不諱，
      核與證人乙○○於本院審理時證述遭強盜財物的情節相符。而警方於九十三年
      十一月二十三日晚上十時許，在臺中市○○區○○路二段三七巷口，尋獲車號
      ４６２－ＬＶ號計程車，並在車內採集到七枚可疑指紋，經送往內政部警政署
      刑事警察局以指紋電腦比對法、指紋特徵點比對法鑑驗結果，發現其中五枚指
      紋與該局檔存的被告指紋卡左中、左環指指紋相符等情，亦有內政部警政署刑
      事警察局九十三年十二月二十九日刑紋字第０９３０２５８３４６號鑑驗書在
      卷足憑。此外，並有警方在前開計程車內查獲「陳慶義」所有，於前開犯罪時
      用來罩住被害人乙○○頭部的黑色頭套一頂，扣案可資佐證，堪認被告前開自
      白確與事實相符。
（二）被告甲○○固辯稱：伊本無強盜的犯意，係因「陳慶義」坐上計程車後，忽然
      持其已備妥的藍波刀，要脅被害人索取財物。伊於驚訝之際，僅得配合「陳慶
      義」制止被害人逃脫，並配合「陳慶義」的行動及駕駛前開計程車等語。然觀
      諸被告並不否認案發當時，伊與「陳慶義」在臺中市○○路近公益路口，攔下
      乙○○駕駛的計程車，由伊坐在前座，「陳慶義」坐在後座。伊告訴乙○○要
      到臺中市○○○路與永春東七路口，待乙○○駛達該址後，伊復告知乙○○由
      臺中市○○○路迴轉至永春東七路，再右轉往嶺東技術學院方向直行，並左轉
      至麗水巷，到麗水巷五之八號前產業道路路邊，「陳慶義」即取出預藏的藍波
      刀抵住乙○○的脖子，並摀住乙○○的嘴巴，叫乙○○不要動，脅迫乙○○交
      出身上的皮包跟錢，同時伊亦叫乙○○不要動。伊與「陳慶義」便叫乙○○下
      車進入車後座，由伊駕駛該部計程車，「陳慶義」則拿出膠帶綑綁乙○○的手
      腳和矇貼其嘴巴及眼睛，再用黑色頭套套住乙○○的頭部，約行駛三分鐘後，
      伊與「陳慶義」就將乙○○由後座拉出，並將其推入後車廂等情。顯然被告在
      坐上乙○○駕駛的計程車前，即已明確知道如何將乙○○誘騙到人煙罕至的作
      案地點。且「陳慶義」取出預藏的藍波刀抵住乙○○的脖子，並摀住乙○○的
      嘴巴時，苟被告並未與「陳慶義」事前謀議強盜財物，於事出突然驚恐慌亂之
      際，被告何以能立刻跟進配合，要求乙○○不要動，並進而與「陳慶義」共同
      完成強盜財物的行為。又攜帶兇器強盜，係法定刑度極重的犯罪，且因犯罪過
      程中會與被害人有所衝突，對行為人而言，亦存有相當的風險。若未事先與共
      犯有所聯繫及協調分工，並確定彼此間已有相當程度的忠誠，則有不知情的同
      行者存在，僅會成為犯罪過程的累贅，並增加事後洩密的風險，「陳慶義」既
      非愚者，又何需甘冒此等風險。再者，以被告與「陳慶義」事先準備犯罪工具
      ，詳細規劃犯罪路線，且犯罪過程迅速俐落，顯然業經計劃謀議，絕非被告在
      坐上乙○○的計程車後，因「陳慶義」突然進行強盜行為，被告始被動配合為
      之。被告前開辯詞，僅係避重就輕之飾詞，不足採信。
（三）證人乙○○於本院審理時雖具體證述被告甲○○於強盜財物時，有持手槍抵住
      其腰際等語。然被告始終堅詞否認有持手槍抵住乙○○的腰際，本院認為證人
      遭被告與「陳慶義」強盜財物，既屬事出突然，證人對犯罪細節的記憶與認知
      ，亦不可能鉅細糜遺。況且證人對「陳慶義」所持刀器的詳細情況，亦無法明
      確陳述，則證人係因被告陳稱：不要亂動，否則槍會走火等語，而誤認被告持
      有手槍，即不無可能。本案既乏明確事證證明被告持有手槍，本諸罪疑惟輕的
      原則，自不得為被告持有手槍之認定，附此說明。
（四）綜上所述，本案事證明確，被告甲○○犯行，洵堪認定。
二、按被告甲○○、「陳慶義」持以強盜乙○○財物所用之藍波刀，係屬金屬製品，
    質地堅硬而銳利，客觀上足以對人之生命、身體構成威脅，具有危險性，自屬兇
    器無訛。被告甲○○攜帶藍波刀強盜財物，核其所為，係犯刑法第三百三十條第
    一項之意圖為自己不法之所有，攜帶兇器，以強暴至使不能抗拒，而取他人之物
    罪（有刑法第三百二十一條第一項第三款之情形）。公訴意旨雖認定被告係涉犯
    刑法第三百二十八條第一項之普通強盜罪。然本案既經公訴檢察官變更原起訴法
    條為刑法第三百三十條第一項之攜帶兇器強盜罪，而公訴檢察官復有實行公訴之
    職權，於實行公訴時，自有變更或更正原起訴法條之權限，故本院無庸再爰引刑
    事訴訟法第三百條規定，變更原檢察官所引應適用之法條，附此說明。被告與自
    稱「陳慶義」的不詳姓名成年男子間，有犯意聯絡及行為分擔，均為共同正犯。
    被告曾於八十九年間，因毒品危害防制條例案件，經臺灣嘉義地方法院於八十九
    年十一月二日，以八十九年度簡字第四二一號判處有期徒刑五月確定，於九十一
    年六月二十九日執行完畢等情，有臺灣高等法院被告全國前案紀錄表及臺灣臺中
    地方法院檢察署刑案資料查註紀錄表附卷可稽，被告前受有期徒刑執行完畢，五
    年以內再犯本件有期徒刑以上之罪，為累犯，依刑法第四十七條規定加重其刑。
    爰審酌被告已有違反毒品危害防制條例及動產擔保交易法等刑事前案紀錄，有臺
    灣高等法院被告全國前案紀錄表及臺灣臺中地方法院檢察署刑案資料查註紀錄表
    附卷可稽，堪認其品行不佳，並斟酌被告年輕力壯，不思以正當途徑掙取，竟為
    圖個人物質慾望，而萌生強盜財物之犯意，犯罪動機及目的均非良善，攜帶藍波
    刀強盜財物，犯罪手段難謂平和，強盜所得財物並非甚鉅，惟犯後並未全然坦承
    犯行，猶以被動配合「陳慶義」之辯詞，企圖避重就輕，難謂已有全然悔意等一
    切情狀，量處如主文所示之刑，以示懲儆。公訴檢察官雖具體請求本院判處有期
    徒刑十年，然攜帶兇器強盜罪，其法定最低刑度本已極重，而本案被告強盜所得
    財物並非甚鉅，苟判處有期徒刑十年，即無與其他強盜鉅額財物的犯罪者有所區
    隔，本院認為綜合被告犯罪情節及審酌刑法第五十七條所規定之一切情狀，以判
    處有期徒刑八年，較為公允，附此敘明。扣案之黑色頭套一頂，係共犯「陳慶義
    」所有，供前開犯罪所用之物，此觀諸該黑色頭套係在前開被尋獲的計程車內查
    扣自明，爰依刑法第三十八條第一項第二款規定宣告沒收。至於「陳慶義」所有
    供前開強盜財物所用之藍波刀一支、膠帶一捲，既非違禁物，且業經「陳慶義」
    丟棄而不復存在，為免日後執行之困難，爰不為沒收之諭知，附此說明。至於警
    方於九十四年一月二十二日下午一時許，在臺中市南屯區○○○○街一七八號三
    樓，查扣之黑色風衣外套一件及綠色槍型揹袋一只，並無任何積極證據證明係供
    前開犯罪所用之物，自不得為沒收之諭知，末此說明。
據上論斷，應依刑事訴訟法第二百九十九條第一項前段，刑法第二十八條、第三百三
十條第一項、第四十七條、第三十八條第一項第二款，判決如主文。
中  華      民      國    九十四    年      五      月     二十     日
                                    臺灣臺中地方法院刑事第三庭
                                        審判長法  官  劉 錫 賢
                                              法  官  何 世 全
                                              法  官  陳 得 利
右正本證明與原本無異。
如不服本判決，應於送達後十日內向本院提出上訴狀（須附繕本），上訴於臺灣高等
法院臺中分院。
                                              書記官
中      華      民      國    九十四    年      五      月     二十     日
附錄本案論罪科刑法條全文：
中華民國刑法第三百三十條
犯強盜罪而有第三百二十一條第一項各款情形之一者，處七年以上有期徒刑。
前項之未遂犯罰之。
中華民國刑法第三百二十一條
犯竊盜罪而有左列情形之一者，處六月以上、五年以下有期徒刑：
一  於夜間侵入住宅或有人居住之建築物、船艦或隱匿其內而犯之者。
二  毀越門扇、牆垣或其他安全設備而犯之者。
三  攜帶兇器而犯之者。
四  結夥三人以上而犯之者。
五  乘火災、水災或其他災害之際而犯之者。
六  在車站或埠頭而犯之者。
前項之未遂犯罰之。
